臺灣花蓮地方法院刑事判決　　　　　　　　　　　　　九十三年度易字第一六號
　　公　訴　人　臺灣花蓮地方法院檢察署檢察官
　　被　　　告　丁○○
　　　　　　　　甲○○
右列被告等因傷害等案件，經檢察官提起公訴（九十二年度偵字第一三九二號），本
院判決如左：
    主  文
丁○○、甲○○被訴傷害罪部分，均公訴不受理。
丁○○、甲○○被訴強制罪部分，均無罪。
    理  由
一、公訴意旨略以：被告丁○○與丙○○曾有債務糾紛，被告甲○○係被告丁○○之
    友人，於九十一年三月二十八日晚間八時三分四十秒許，推由被告甲○○先以電
    話號碼為Ｚ000000000號之行動電話，連繫丙○○持有、電話號碼為Ｚ
  000000000號之行動電話，約集雙方在被告丁○○所設、位於花蓮縣吉
    安鄉○○○街三十之一號之工程行見面，以談論丙○○應如何償還其積欠被告丁○○之債款問題。惟雙方一言不合，被告丁○○與被告甲○○即基於共同犯意，
    以毆打丙○○及以不詳器械割破丙○○所著衣物等強暴、脅迫方法，強制丙○○
    須償還債務，惟已造成丙○○受有二眼瘀傷之傷害。丙○○迫於局勢，只得當場
    應承其將償還債務，嗣丙○○由被告甲○○載送返家，因認被告丁○○、甲○○
    共同涉有刑法第二百七十七條第一項之傷害罪嫌、同法第三百零四條第一項之強
    制罪嫌。
二、被告丁○○、甲○○被訴傷害罪部分（即公訴不受理部分）：
（一）按告訴乃論之罪，告訴人於第一審辯論終結前，得撤回其告訴；又告訴乃論之
      罪，告訴經撤回者，應諭知不受理之判決，刑事訴訟法第二百三十八條第一項
      、第三百零三條第三款定有明文。
（二）查本件告訴人丙○○告訴被告二人傷害案件，檢察官起訴意旨認被告二人均係
      觸犯刑法第二百七十七條第一項之傷害罪嫌，依同法第二百八十七條之規定，
      須告訴乃論。茲據告訴人具狀表明撤回告訴，並於本院審理庭中確認撤回之意
    ，此有刑事撤回告訴狀及本院筆錄各乙份在卷可參（見本院卷第八十二頁至第
      八十四頁、第一百三十八頁），依照首開說明，本件爰就被告二人所涉傷害罪
      部分不經言詞辯論，逕為諭知不受理之判決。另檢察官於起訴書中，雖認被告
      二人所涉傷害罪部分與其二人所涉強制罪之間，有方法結果之牽連關係，惟被
      告二人所涉強制罪部分，經本院判決無罪（理由詳如下述），則被告二人所涉
      該二罪間，即無牽連犯之裁判上一罪關係，附此敘明。
三、被告丁○○、甲○○被訴強制罪部分（即無罪部分）：
（一）按犯罪事實應依證據認定之，無證據不得認定犯罪事實；又不能證明被告犯罪
      者應諭知無罪之判決，刑事訴訟法第一百五十四條第二項、第三百零一條第一
      項分別定有明文。又按告訴人之告訴，係以使被告受刑事訴追為目的，是其陳
      述是否與事實相符，仍應調查其他證據以資審認；認定犯罪事實所憑之證據，
      無論係直接證據或間接證據，其為訴訟上之證明，須於通常一般之人均不致有
      所懷疑，而得確信其為真實之程度者，始得據為有罪之認定，倘其證明尚未達
      到此一程度，而有合理之懷疑存在，法院即應為無罪之判決，最高法院著有五
  十二年臺上字第一三００號判例、七十六年臺上字第四九八六號判例可資參照
      。
（二）公訴人認被告二人涉有強制罪嫌，無非係以告訴人丙○○之指訴、告訴人丙○○眼睛受傷之照片及其衣服破損之照片、被告甲○○與告訴人丙○○前開行動
      電話之通聯紀錄為其所憑之論據，訊據被告二人固不否認被告甲○○曾於案發
      當天陪同告訴人丙○○一同至被告丁○○經營之工程行，商討告訴人丙○○應
      如何歸還其積欠被告丁○○債款之事實，惟均堅決否認有何公訴人所指之犯行
      ，被告丁○○辯稱：伊當時在工程行只是單純和告訴人丙○○談債務的問題，
      沒有毆打他，也沒有拿不明之器械割破他的衣服，更沒有脅迫他要還錢等語，
      被告甲○○辯稱：當天是告訴人丙○○打電話給伊，要伊陪他去被告丁○○那
      裡談債務的事，後來告訴人丙○○就到伊家裡來，要伊載他過去，但伊因為手
      受傷，所以就由告訴人丙○○騎車，到了那裡後，大家是平和談債務的事，伊
      沒有打他，也沒有脅迫他要還錢，伊事後還和他一起離開等語。經查：
    １、按被告以外之人於檢察事務官、司法警察官或司法警察調查中所為之陳述，
        與審判中不符時，其先前之陳述具有較可信之特別情況，且為證明犯罪事實
        存否所必要者，得為證據；被告以外之人於審判外之陳述，雖不符前開規定
        ，而經當事人於審判程序同意作為證據，法院審酌該言詞陳述或書面陳述作
        成時之情況，認為適當者，亦得為證據，刑事訴訟法第一百五十九條之二、
        第一百五十九條之五分別定有明文。經查，告訴人丙○○於警詢所為之陳述
        ，業經被告二人肯認具有證據能力（見本院卷第四十一頁），本院依法自得
        作為判斷本案之證據，合先敘明。
    ２、告訴人丙○○於警詢時指述案發情形如下：伊於九十一年三月二十八日晚上
        約八點回到家時，看到有三個青少年在家門口，該三名青少年問伊認不認識
        被告丁○○，伊回稱：「認識，有什麼事？」，他們就要伊上他們的車子一
        起走，伊不願意，其中一名青少年就取出一把小武士刀向伊砍過來，伊雖躲
        過，但外套及襯衫均被小武士刀劃破，接著一名青少年搶走伊放在上衣口袋
        內之行動電話，不讓伊與外界聯絡，還聯合抓住伊企圖推伊上車，嗣因伊奮
        力抵抗，他們未能得逞，他們就以伊的手機打電話叫人來，過了七、八分鐘
        後來了兩部車，下來約四個人，伊認識其中的被告甲○○及李嘉華，他們七
        人拳打腳踢的圍毆伊，期間還隱約看到李嘉華拿了一把疑似手槍的銀白色物
        體朝伊的肩膀砸，要伊上他們的車，後來他們硬將伊推上李嘉華所駕駛的自
        小客車，並將伊載到被告丁○○開設的工程行，到了該處後，再將伊押上二
        樓的泡茶間予以毆打，被告甲○○、李嘉華都有動手，後來被告丁○○出現
        了，被告甲○○則開口說：「那個錢要處理一下！」，伊問是什麼錢，甲○○說一年前幫被告丁○○放款的新臺幣（下同）十萬元不清楚，伊說當初就
        已經清楚了，現已事隔一年怎麼還談這筆錢，且數目也不對，當初談的是五
        、六萬元之間，被告甲○○就說：「要還錢還是一手一腳？不還的話我們會
        不定時隨時去找你。」，後來被告甲○○見伊穿著工作服，便說月初領錢時
        會再來找伊，並要伊定時去被告丁○○的工程行報到，期間被告丁○○也有
        說：「花蓮很小，怎麼也躲不過的。」，後來因時間晚了，他們就要伊去廁
        所把鼻血洗掉後，由被告甲○○開車帶一名小弟載伊回家，並把伊的電話返
        還云云（見警卷第二十二頁至第二十四頁）。其於本院則證稱：案發當天伊
        在家附近看到被告甲○○、李嘉華，還有其他不認識的人，被告甲○○要伊
        過去坐一下，因為當時剛下班還沒有換裝，伊沒有想要馬上過去，但因其他
        的人一直用言語催促，伊半推半就就過去了，當時沒有人打伊。到了被告丁○○的工程行後，伊先在一樓和被告丁○○打招呼，就被不認識的人拉到二
        樓，他們對伊拳打腳踢，打到眼睛、胸部、左手腕，下手的力道很重，還有
        用腳踹到伊的腹部、胸部、背部，伊的臉部被打到鼻子流血、眼睛淤青，警
        卷的衣服破損照片，則是當時被拉扯時破的，伊不記得當時他們有持何工具
        ，拉扯的方式則是硬拉後面的衣領及袖口，被告甲○○當時沒有打伊，被告
        丁○○也沒有出現在工程行二樓打人的現場等語（見警卷第一百二十頁至第
        一百二十五頁）。互核其前後所證，關於其究竟是如何隨被告甲○○前往被
        告丁○○之工程行？其在上車之前有無被打？其所提示予警方拍照的破損衣
        物，破損情形究竟是如何造成等事項，所證差距甚大，是告訴人丙○○指述
        之內容是否可信，即非無疑。
    ３、再告訴人丙○○於警詢時所證之情節，前經檢察官指揮警方調閱其所持有上
        開行動電話號碼之通聯紀錄結果，並未發現有其所指述未成年人曾持其行動
        電話聯絡其餘共犯之情節，此有花蓮縣警察局花蓮分局函文乙紙及通聯紀錄
        乙份在卷可稽（見偵卷第二十三頁、警卷第四十頁）；而告訴人丙○○於證
        稱其衣服破損之原因係出自被人硬扯後，即經本院提示其於警詢所述，其雖
        復改口證稱：衣服是被割破云云（見本院卷第一百三十二頁），然據其所稱
        ：案發當時身上穿著內衣、工作服及外套，伊於警局只有提出工作服及外套
        被一起穿透的照片供拍照，實際上內衣也有被割破，但伊身上沒有被割傷云
        云（見本院卷第一百二十五頁、第一百三十四頁），則告訴人丙○○穿著之
        內衣、工作服及外套若果均被其所指之小武士刀割破，該小武士刀應堪稱鋒
        利，然其為何能於衣服均被割破時，身上卻能毫髮未傷？此誠令人深感匪夷
        所思；又據告訴人丙○○前所陳述，其於案發時曾遭人強力的拳打腳踢，常
        人遇此情事當會立即報警就醫，然其卻遲至案發後九日即九十一年四月六日
        始行報案，且其於報案時，揭示並供警方拍照之傷處，亦僅其將雙眼往上翻
        開後，眼白之兩處紅點而已，眼眶既無淤青，身上其餘地方亦無傷痕，考其
        所述情節若果為真，則其身上當會傷痕累累，焉會短短九天內即可完全痊癒
        、不留任何痕跡；且告訴人丙○○雖陳稱：被告二人已經賠償伊醫藥費，且
        誠心道歉，故伊願意撤回本件告訴云云（見本院卷第八十三頁、第一百二十
        八頁），然此情業經被告二人當庭否認，且於告訴人丙○○在庭時否認檢察
        官起訴之犯罪事實，實難見被告二人有何告訴人丙○○所指誠心道歉之情事
        ，而告訴人丙○○復無法提出任何和解書或受償單據以實其說，在在足以令
        人懷疑其所述之真實性。綜上所述，告訴人丙○○之指述內容有多處與事實
        及常理不符，可信性甚低，所證自不足採信。
（三）本件告訴人丙○○之指述，及警方所攝之告訴人丙○○雙眼受傷相片、衣物破
      損相片，業均經本院析述如何不可採之事理如前，而檢察官憑以起訴之通聯紀
      錄又與被告甲○○所述告訴人丙○○曾與其聯絡之情節相符，且不足以證明本
      件起訴事實，此外，本院復查無其他積極證據足資證明被告二人確有強制罪之
      犯行，本件不能證明被告二人犯罪，揆諸首揭法條及判例意旨，爰為被告二人
      均為無罪之諭知。
據上論斷，應依刑事訴訟法第三百零一條第一項、第三百零三條第三款、第三百零七
條之規定，判決如主文。
本案被告二人被訴強制罪部分經檢察官乙○○到庭執行職務。
中      華      民      國    九十四    年      二      月    二十五    日
                              臺灣花蓮地方法院刑事第一庭
                                  審判長法  官  張健河
                                        法  官  李豫雙
                                        法  官  鄭光婷
右正本證明與原本無異。
如對本判決不服，應於送達後十日內，向本院提出上訴狀。（應抄附繕本）告訴人或
被害人如對於本判決不服者，應具備理由請求檢察官上訴，其上訴期間之計算係以檢
察官收受判決正本之日期為準。
                                  法院書記官
中      華      民      國    九十四    年      三      月      一      日